【裁判字號】    97,易,454
【裁判日期】    980224
【裁判案由】    竊盜等
【裁判全文】
臺灣花蓮地方法院刑事判決               97年度易字第454號
公  訴  人  臺灣花蓮地方法院檢察署檢察官
被      告  丁○○
                    （另案於臺灣花蓮監獄執行中）
            甲○○
上列被告因竊盜案件，經檢察官提起公訴（97年度偵字第 216號
、第430號、第1033號），本院判決如下：
    主  文
丁○○共同攜帶兇器踰越安全設備於夜間侵入住宅竊盜，累犯，
處有期徒刑捌月，扣案之魚尾鉗壹支沒收；又共同攜帶兇器毀壞
門扇竊盜，累犯，處有期徒刑玖月，扣案之魚尾鉗壹支沒收；又
共同攜帶兇器毀壞門扇竊盜，未遂，累犯，處有期徒刑伍月，扣
案之魚尾鉗壹支沒收。應執行有期徒刑壹年陸月，扣案之魚尾鉗
壹支沒收。
甲○○共同攜帶兇器踰越安全設備於夜間侵入住宅竊盜，處有期
徒刑柒月，扣案之魚尾鉗壹支沒收；又共同攜帶兇器毀壞門扇竊
盜，處有期徒刑柒月，扣案之魚尾鉗壹支沒收；又共同攜帶兇器
毀壞門扇竊盜，未遂，處有期徒刑肆月，扣案之魚尾鉗壹支沒收
。應執行有期徒刑壹年貳月，扣案之魚尾鉗壹支沒收。
    事  實
一、丁○○曾有公共危險、傷害、毀損、侵占遺失物、違反家庭
    暴力防治法、違反毒品危害防制條例等多項前科記錄，其中
    曾因傷害案件，經本院以91年度易字第224號判處有期徒刑4
    月，如易科罰金，以銀元300元即新臺幣900元折算1 日確定
    ，於民國92年12月14日執行完畢。甲○○則有違反麻醉藥品
    管理條例、違反毒品危害防制條例等前科記錄（惟不致使本
    件構成累犯）。
二、丁○○與甲○○意圖為自己不法之所有，基於竊盜之犯意聯
    絡，於 96年7月間某日晚間20時許（起訴書誤載為不詳時間
    ），由甲○○駕駛車牌號碼 9409-NZ號自用小客車搭載丁○○至花蓮縣光復鄉○○村○○街 49巷3號乙○○住處，由丁○○攜帶客觀上足以對人之生命、身體、健康、安全構成威
    脅，具有危險性之魚尾鉗 1支，踰越上址屬安全設備之窗戶
    ，侵入前開住宅（起訴書漏載踰越安全設備部分），竊取其
    內乙○○所有之DVD放影機1台（型號：D-BOXDVD 750），甲○○則在附近把風，得手後，再由甲○○駕駛前開自用小客
    車搭載丁○○逃逸。所竊得之上揭DVD放影機1台則放置在丁○○位於花蓮縣光復鄉○○村○○路 ○段22號住處，供丁○○觀看使用。嗣於 96年9月17日為警循線查獲，並於丁○○
    住處扣得前開DVD放影機1台（業已發還）。
三、丁○○與甲○○意圖為自己不法之所有，基於竊盜之犯意聯
    絡，於96年7月間某日不詳時間（起訴書誤載為 22時至23時
    許），由甲○○駕駛車牌號碼 9409-NZ號自用小客車搭載丁○○至花蓮縣光復鄉○○路19號臺灣糖業股份有限公司花蓮
    糖廠（以下簡稱花蓮糖廠）員工宿舍，由丁○○攜帶客觀上
    足以對人之生命、身體、健康、安全構成威脅，具有危險性
    之魚尾鉗 1支，侵入前開住宅，並以上開魚尾鉗接續毀壞上
    址員工宿舍第328號、第332號房間門上已屬門一部分之司畢
    靈鎖（俗稱喇叭鎖；毀損部分未據告訴），進入房間內，竊
    取其內丙○○所有之先鋒牌擴大器1台、PLEXWRL TER光碟機
    1 台、抽取式硬碟1個、ADSL主機1台、SEAGATE 80G硬碟1台
    、SMC無線分歧器 1台、D-LINK有線分歧器1台、D-LINK無線
    分歧器 1台、建達硬碟1個、電話卡收集冊1本、圓智牌數位
    電視盒 1台、YAMAHA光碟機1台、抽取式硬碟盒1組（起訴書
    漏載YAMAHA光碟機1台、抽取式硬碟盒1組），甲○○則在附
    近把風，得手後，再由甲○○駕駛前開自用小客車搭載丁○○逃逸。所竊得之上揭物品，則放置在甲○○位於花蓮縣光
    復鄉○○村○○街30巷6號住處。嗣於96年9月11日，為警持
    搜索票在上址查獲，並扣得前開丁○○、甲○○所竊得之物
    （業已發還）。
四、丁○○與甲○○意圖為自己不法之所有，基於竊盜之犯意聯
    絡，於96年8月初某日不詳時間，由甲○○駕駛車牌號碼940
    9-NZ號自用小客車搭載丁○○至上開花蓮糖廠員工宿舍，由
    丁○○攜帶客觀上足以對人之生命、身體、健康、安全構成
    威脅，具有危險性之魚尾鉗 1支，侵入前開住宅，並以上開
    魚尾鉗接續毀壞上址員工宿舍第119號、第123號、第128 號
    、第130號及1樓機房（起訴書贅載第 226號，業經公訴人當
    庭更正）門上已屬門一部分之之司畢靈鎖（俗稱喇叭鎖；毀
    損部分未據告訴），進入房間內，欲竊取其內財物，惟因前
    開房間內均無財物而不遂。嗣為警循線查獲。
五、案經花蓮縣警察局吉安分局報告臺灣花蓮地方法院檢察署檢
    察官偵查起訴。
    理  由
一、證據能力部分：按被告以外之人於審判外之言詞或書面陳述
    ，除法律有規定者外，不得作為證據；被告以外之人於偵查
    中向檢察官所為之陳述，除顯有不可信之情況者外，得為證
    據；又被告以外之人於檢察事務官、司法警察官或司法警察
    調查中所為之陳述，與審判中不符時，其先後之陳述具有較
    可信之特別情況，且為證明犯罪事實存否所必要者，得為證
    據；被告以外之人於審判外之陳述，雖不符刑事訴訟法第15
    9條之1至第159條之4之規定，而經當事人於審判程序同意作
    為證據，法院審酌該言詞陳述或書面陳述作成時之情況，認
    為適當者，亦得為證據，刑事訴訟法第 159條第1項、第159
    條之1、第159條之2、第159條之5第1項分別定有明文。本件
    公訴人所引用做為證據之乙○○、丙○○於警詢中之證述、
    楊孟瑤於警詢及檢察官偵訊中之證述，雖屬審判外之陳述，
    惟被告丁○○、甲○○ 2人對於前開證據之證據能力，明確
    同意做為證據，本院審酌前開陳述作成時之情況，核無違反
    任意性及證明力明顯過低之瑕疵，認適當作為證據，揆諸前
    開規定，均有證據能力。
二、訊據被告甲○○對於上揭事實大致坦承不諱，被告丁○○則
    對於如事實欄二、四所示犯行大致坦承不諱，惟矢口否認有
    何如事實欄三所示犯行，辯稱：如事實欄四所載之物均非其
    所竊取，其並未與被告甲○○至花蓮糖廠員工宿舍第 328號
    、第332號房，其只去過花蓮糖廠竊盜1次而已云云。經查：
（一）就如事實欄二部分：被告丁○○於本院準備程序中雖稱竊
      取的時間是在下午接近傍晚的時候，亦未帶魚尾鉗進去云
      云。惟其於警詢中業已自白其係於 96年7月中旬某日夜間
      20時許，侵入花蓮縣光復鄉○○村○○街 49巷3號，以魚
      尾鉗準備行竊，但該戶門把已遭破壞等語。其於檢察官偵
      訊中對於檢察官問以有無於 96年7月中某日晚間20時許至
      上址民宅行竊，亦坦承：「有」；而被告甲○○於警詢中
      對於行竊之正確時間已忘記，然其所述時間亦為夜間，且
      陳述被告丁○○有攜帶自備之魚尾鉗等物，其於檢察官偵
      訊中就檢察官問以是否於前開時地竊取 DVD放影機，其對
      於係於晚間20時許等情復未爭執，僅推稱應為被告丁○○
      所為。則依被告丁○○、甲○○於警詢及檢察官偵訊中所
      為之供述，其等應係於 96年7月中旬某日夜間20時許侵入
      上址竊盜，被告丁○○並攜帶魚尾鉗為之。參諸證人李忠
      川即查獲本件之警員於本院審理中結證稱：被告丁○○製
      作警詢筆錄時，係採一問一答方式，並無強迫、逼迫或以
      其他不正方法讓其陳述，且當時並非在其自己的派出所做
      的，被告丁○○復為借提之人犯，會特別小心，被告丁○○於警詢筆錄所載均為其自己陳述的等語。益證被告丁○○警詢中所述為可採，其於本院翻異前詞，應為避重就輕
      之詞。而證人乙○○確實失竊上揭DVD放影機1台等情，亦
      據其於警詢中證述明確，並有贓物認領保管單、刑案現場
      測繪圖各乙紙、現場照片8幀在卷可稽。足徵被告2人共同
      攜帶兇器踰越安全設備於夜間侵入住宅竊盜犯行，應堪認
      定。
（二）就如事實欄三部分：被告丁○○雖矢口否認此部分加重竊
      盜犯行，然上揭犯行，迭據被告甲○○自警詢、檢察官偵
      訊以迄本院準備程序、審理中均坦承不諱，稱本件乃是被
      告丁○○所為，並拜託其載他到欲竊取的定點後背著工具
      下車，要其先駕車離去，得手後再以行動電話聯絡其回到
      案發地將其及所竊得之物載走等語，前後供述尚屬一致，
      且被告甲○○與被告丁○○並無恩怨，實無攀誣構陷被告
      丁○○之理，被告甲○○亦坦承犯行，於本院審理中經具
      結後，仍為相同證述，參酌被告丁○○及甲○○如事實欄
      二、四之竊盜模式，均是由被告丁○○選定行竊地點，再
      邀被告甲○○駕駛自用小客車載至現場，而由被告丁○○
      下手行竊，再由被告甲○○將被告丁○○載離現場逃逸，
      被告丁○○均立於主導地位，而由被告甲○○擔任接送、
      搬運贓物等工作，核與此部分竊盜模式相同，從而應認被
      告甲○○之自白及於本院審理中之證述為可採。反觀被告
      丁○○於本院審理中雖辯稱其並未與被告甲○○至花蓮糖
      廠員工宿舍第328號、第332號房，其只去過花蓮糖廠竊盜
      1 次而已云云。惟顯與其於本院準備程序中所述其有去過
      上址，但是沒有拿那裡的東西，那裡門一打開就可以進去
      ，好像是雅房一類的等語不符，被告丁○○供詞反覆，顯
      係事後卸責之詞，尚難採信。而證人丙○○確有失竊如事
      實欄三所示之物之事實，業據其於警詢中指訴綦詳，並有
      贓物認領保管單、刑案現場測繪圖各乙紙、查獲現場及贓
      物照片26幀在卷可稽。而就被告丁○○是否攜帶魚尾鉗乙
      節，被告甲○○於警詢中亦供稱被告丁○○是以魚尾鉗等
      自己工具為之，而前開房間門上之喇叭鎖確實係遭魚尾鉗
      破壞等情，則據證人丙○○於警詢中證述屬實，證人李忠
      川於本院審理中亦證稱其去花蓮糖廠宿舍比對，看到喇叭
      鎖有被夾開，發現咬痕與魚尾鉗吻合等語，核均與現場照
      片所示喇叭鎖毀損情形相符，足徵被告丁○○、甲○○為
      前開竊盜犯行時，亦攜帶魚尾鉗等工具，並將喇叭鎖破壞
      後入內行竊。被告2 人共同攜帶兇器毀壞門扇竊盜犯行，
      亦應堪認定。又起訴書雖認被告2人係於96年7月間某日22
      時至23時許為之，惟被告丁○○始終否認此部分犯行，而
      被告甲○○於警詢中亦從未具體指出行竊之時間是否為夜
      間，檢察官偵訊中雖均問以是否於 96年7月間某日22時至
      23時許為之，然檢察官問題中之時間應係誤植被告丁○○
      於警詢中所述另外1 次竊取花蓮糖廠員工宿舍第 226號房
      之時間所致，均不足以認定被告 2人行竊之時間確為是日
      22時至23時許之夜間，附此敘明。
（三）就如事實欄三部分：被告丁○○雖稱其並未攜帶魚尾鉗等
      工具前去行竊，當時門已經被破壞過，可以直接開門進去
      云云。惟被告丁○○於警詢中業已自承係攜帶魚尾鉗侵入
      花蓮糖廠員工宿舍1樓的第119號、第123號、第128號、第
      130 號及機房，將門鎖破壞侵入行竊，但因為都是空屋，
      所以沒有竊得任何物品後離開等語。明確自白此部分犯行
      ，而被告丁○○於警詢中所述，應屬可採乙節，亦據證人
      李忠川於本院審理中證述明確，已如前述，被告丁○○嗣
      後辯稱並無攜帶魚尾鉗等情，應係避重就輕之詞，仍難遽
      信。況前開房間房門上的喇叭鎖均係遭魚尾鉗用力旋轉後
      破壞侵入行竊等情，亦據證人楊孟瑤即臺灣糖業股份有限
      公司總務課事務管理員於警詢及檢察官偵訊中證述明確，
      證人李忠川於本院審理中復證稱其去花蓮糖廠宿舍比對，
      看到喇叭鎖有被夾開，發現咬痕與魚尾鉗吻合等語，且現
      場照片亦清楚顯現喇叭鎖確實遭到破壞，核與被告丁○○
      於警詢中之自白及證人楊孟瑤、李忠川證述情節相符。足
      徵被告 2人共同攜帶兇器毀壞門扇竊盜未遂犯行，亦堪認
      定。
三、查被告丁○○、甲○○ 2人為前開犯行所攜帶之工具活動魚
    尾鉗，為屬金屬材質，質地堅硬，易使人持之毆擊他人，客
    觀上具有危險性，足以對人之身體、生命、安全構成威脅，
    應屬兇器。次按刑法第 321條第1項第2款所謂安全設備，係
    指依社會通常觀念足認為防盜之設備而言，最高法院55年台
    上字第 547號判例意旨參照，窗戶具有防盜功能，應屬安全
    設備；又此處所謂門鎖，係指附加於門上之鎖而言，至毀壞
    構成門之一部分之鎖（如司畢靈鎖），應認為毀壞門扇，最
    高法院64年度第4次刑庭庭推總會決議意旨參照。而同條第1
    項第 1款所謂「住宅」乃指人類日常居住之場所而言，最高
    法院76年台上字第2972號判例亦可資參照，從而糖廠員工宿
    舍，係供員工日常居住使用，自屬住宅。核被告丁○○、甲○○如事實欄二之所為，係犯刑法第321 條第1項第1款、第
    2款、第3款之攜帶兇器踰越安全設備於夜間侵入住宅竊盜罪
    ；如事實欄三之所為，係犯刑法第321條第1項第2款、第3款
    之攜帶兇器毀壞門扇竊盜罪；如事實欄四之所為，則係犯刑
    法第 321條第2項、第1項第2款、第3款之攜帶兇器毀壞門扇
    竊盜未遂罪。起訴書雖認被告 2人如事實欄二、三部分係犯
    刑法第 321條第1項第3款之攜帶竊盜罪，如事實欄四部分係
    犯刑法第321條第2項、第1項第3款之攜帶兇器竊盜未遂罪，
    然就事實欄二部分漏未斟酌行竊時間係於夜間，且係以逾越
    安全設備窗戶竊盜方式為之，就事實欄三、四部分漏未斟酌
    業已毀壞已成為門一部份之喇叭鎖，均容有未洽，皆應予以
    更正，惟此乃加重條件之增加，不生變更法條問題。被告 2
    人就上揭犯行，均有犯意之聯絡與行為之分擔，皆為共同正
    犯。被告2人所犯前開3罪，犯意各別，行為不同，應予分論
    併罰。又被告丁○○曾因傷害案件，經本院以91年度易字第
    224號判處有期徒刑4月，如易科罰金，以銀元 300元即新臺
    幣900元折算1日確定，於92年12月14日執行完畢，有卷附之
    臺灣高等法院被告前案紀錄表各乙份可按，其受有期徒刑之
    執行完畢，5 年以內均故意再犯有期徒刑以上之罪，為累犯
    ，均應依法加重其刑。被告2 人如事實欄四犯行部分，已著
    手於竊盜犯行之實行，後因房間並無財物可供竊取，而未至
    竊得財物之結果，為未遂犯，爰依刑法第25條第2 項之規定
    ，就該加重竊盜犯行減輕其刑，被告丁○○並就此部分依法
    先加後減之。爰審酌被告丁○○、甲○○有如事實欄一所示
    前科記錄，素行不佳，均正值青壯齡，竟思不勞而獲，任意
    攜帶兇器闖入民宅或宿舍竊取財物，不僅造成被害人財物損
    失，並對於被害人住居及人身安全構成嚴重威脅，惡性非輕
    ，被告丁○○立於主導之地位，犯罪情節較重，兼衡其等犯
    罪之動機、目的、所竊取財物之價值，暨犯罪後被告丁○○
    仍矢口否認部分犯行，態度不佳，被告甲○○大致坦承犯行
    之態度等一切情狀，分別量處如主文所示之刑，並定其應執
    行之刑，以資懲儆。
四、扣案之魚尾鉗 1支，被告丁○○及甲○○雖否認為其等所犯
    前開加重竊盜犯行所用之物，惟依被告 2人歷次供述，均自
    承攜帶魚尾鉗等工具為之，且證人李忠川於本院審理中復結
    證稱其於 96年9月17日借提被告丁○○後，去花蓮糖廠宿舍
    比對犯罪現場，看到喇叭鎖被夾開，發現咬痕與魚尾鉗是吻
    合的，其問被告丁○○，被告丁○○稱是被告甲○○車上那
    1 把，其等就帶被告丁○○到被告甲○○住處，扣案魚尾鉗
    上面之所以貼被告丁○○的名字，並請其簽名蓋章，是因為
    被告丁○○當時說其就是用這 1把魚尾鉗開花蓮糖廠宿舍的
    喇叭鎖，才會簽被告丁○○的名字，被告丁○○雖沒有說該
    魚尾鉗是他的，但有很明確說是用這把魚尾鉗開花蓮糖廠宿
    舍的喇叭鎖，而被告丁○○復在筆錄內承認這把魚尾鉗就是
    他犯多起竊盜案件所用的工具；被告甲○○曾講說是他買的
    等語。則扣案之魚尾鉗既係被告丁○○主動帶同員警至被告
    甲○○家中查獲，依卷附之照片，員警並曾帶同被告丁○○
    及前開魚尾鉗至各該失竊地點比對拍照，即至製作警詢筆錄
    時被告丁○○均未否認其並非攜帶該魚尾鉗為之，足徵扣案
    之魚尾鉗確為被告 2人犯前開加重竊盜罪所用之物，被告甲○○復自承扣案之魚尾鉗為其所有，爰依刑法第 38條第1項
    第2款宣告沒收。
據上論斷，應依刑事訴訟法第299條第1項前段，刑法第28條、第
321條第 1項第1款、第2款、第4款、第2項、第25條第2項、第47
條第1項、第41條第 1項前段、第51條第5款、第38條第1項第2款
，判決如主文。
本案經檢察官羅美秀到庭執行職務。
中    華    民    國    98    年    2     月    24    日
                  刑事第四庭    法  官 張宏節
以上正本證明與原本無異。
如不服本判決應於收受送達後10日內向本院提出上訴書狀，並應
敘述具體理由。其未敘述上訴理由者，應於上訴期間屆滿後20日
內向本院補提理由書 (均須按他造當事人之人數附繕本) 「切勿
逕送上級法院」。告訴人或被害人如對於本判決不服者，應具備
理由請求檢察官上訴，其上訴期間之計算係以檢察官收受判決正
本之日期為準。
中    華    民    國    98    年    2     月    24    日
                                書記官
附錄本判決論罪之法律條文：
中華民國刑法第321條
犯竊盜罪而有左列情形之一者，處 6 月以上、 5 年以下有期徒
刑：
一、於夜間侵入住宅或有人居住之建築物、船艦或隱匿其內而犯
之者。
二、毀越門扇、牆垣或其他安全設備而犯之者。
三、攜帶兇器而犯之者。
四、結夥三人以上而犯之者。
五、乘火災、水災或其他災害之際而犯之者。
六、在車站或埠頭而犯之者。
前項之未遂犯罰之。


司法院資訊處製作；財團法人民間司法改革基金會備份。
